【裁判字號】    97,易,2182
【裁判日期】    971204
【裁判案由】    家庭暴力防治法等
【裁判全文】
臺灣臺北地方法院刑事判決              97年度易字第2182號
公  訴  人  臺灣臺北地方法院檢察署檢察官
被      告  甲○○
                    （另案在臺灣臺北監獄臺北分監執行中）
上列被告因違反家庭暴力防治法案件，經檢察官聲請以簡易判決
處刑（九十七年度偵字第一三一四四號），本院受理後（九十七
年度簡字第二七四九號），認不宜以簡易判決處刑，改依通常程
序審理，判決如下：
    主  文
甲○○被訴違反保護令罪部分，無罪。
甲○○被訴傷害罪部分，公訴不受理。
    理  由
一、聲請簡易判決處刑意旨略以：被告甲○○與告訴人乙○○原
    為夫妻（業於民國九十七年二月十五日離婚），為家庭暴力
    防治法第三條第一款所定之家庭成員關係。甲○○明知本院
    業於九十七年三月二十四日以九十七年度家護字第五九號民
    事裁定，對乙○○核發民事通常保護令，裁定令甲○○不得
    對乙○○實施身體或精神上不法侵害行為、不得對乙○○為
    直接或間接騷擾行為及應最少遠離乙○○住居所（臺北市○
    ○區○○路四段一○七巷十六號四樓）至少一百公尺之命令
    ，保護令有效期間為十二個月，該保護令自核發時起生效。
    詎甲○○於九十七年五月間某日收受上開裁定後，竟仍基於
    傷害乙○○及違反上開保護令之犯意，於九十七年六月十二
    日二十時四十分許，逕行前往臺北市○○區○○路四段一○
    七巷十六號四樓，復因不滿乙○○管教女兒聲音太吵，遂心
    生怒氣，出手毆打乙○○，致乙○○受有右前臂、左踝擦挫
    傷及右臉紅腫之傷害，因而為上開違反保護令之行為。因認
    被告甲○○涉犯家庭暴力防治法第六十一條第一款、第二款
    、第四款之違反保護令罪嫌及刑法第二百七十七條第一項之
    傷害罪嫌等語。
二、被訴違反保護令罪部分：
  (一)按犯罪事實應依證據認定之，無證據不得認定其犯罪事實。
    又不能證明被告犯罪者，應諭知無罪之判決，刑事訴訟法第
    一百五十四條第二項、第三百零一條第一項分別定有明文。
    再按，事實之認定，應憑證據，如未能發現相當證據，或證
    據不足以證明，自不能以推測或擬制之方法，為裁判基礎；
    且認定不利於被告之事實須依積極證據，苟積極證據不足為
    不利於被告事實之認定時，即應為有利於被告之認定；另認
    定犯罪事實所憑之證據，雖不以直接證據為限，間接證據亦
    包括在內，然而無論直接證據或間接證據，其為訴訟上之證
    明，須於通常一般之人均不致有所懷疑，而得確信其為真實
    之程度者，始得據為有罪之認定，倘其證明尚未達到此一程
    度，而有合理之懷疑存在，無從使事實審法院得有罪之確信
    時，即應由法院為諭知被告無罪之判決（最高法院四十年臺
    上字第八六號、三十年上字第八一六號、七十六年臺上字第
    四九八六號判例參照）。
  (二)本件公訴人認被告甲○○涉犯違反保護令罪嫌，無非以告訴
    人乙○○之指訴、臺北市立萬芳醫院委託財團法人私立臺北
    醫學大學辦理家庭暴力事件驗傷診斷書一紙，及本院九十七
    年度家護字第五九號民事裁定資為論據。
  (三)證據能力之認定：
    按被告以外之人於審判外之言詞或書面陳述，除法律有規定
    者外，不得作為證據；又被告以外之人於審判外之陳述，雖
    不符同法第一百五十九條之一至第一百五十九條之四之規定
    ，而經當事人於審判程序同意作為證據，法院審酌該言詞陳
    述或書面陳述作成時之情況，認為適當者，亦得為證據。當
    事人、代理人或辯護人於法院調查證據時，知有第一百五十
    九條第一項不得為證據之情形，而未於言詞辯論終結前聲明
    異議者，視為有前項之同意，刑事訴訟法第一百五十九條第
    一項、第一百五十九條之五分別定有明文。查本案以下所引
    用之各項證據方法，因公訴人及被告甲○○於本院準備程序
    及審判期日中均未予爭執其證據能力，且迄至言詞辯論終結
    前亦未再聲明異議（本院九十七年十一月十八日審判筆錄參
    照），本院審酌該等言詞或書面陳述作成時之情況，並無不
    宜作為證據之情事，依刑事訴訟法第一百五十九條之五之規
    定，自得作為證據，合先敘明。
  (四)被告之辯解：
    被告甲○○於本院審理時固承認有於九十七年六月十二日二
    十時四十分許，前往告訴人乙○○上址住處，並與乙○○因
    管教女兒發生衝突而互為拉扯之事實，惟堅決否認有何違反
    保護令之犯行，辯稱：我不知道乙○○去聲請保護令，也沒
    有去領保護令，警察沒有跟我說保護令的事；我不確定乙○
    ○有無打電話告訴我保護令的事情，因為乙○○打電話給我
    時，我可能都在工作，不會仔細聽她說的內容等語。
  (五)按行為人對於構成犯罪之事實，明知並有意使其發生者，為
    故意，刑法第十三條第一項定有明文，而家庭暴力防治法第
    六十一條規定之違反保護令罪，係以故意違反法院依該法第
    十三四條第一項、第十六條第三項所為之：一、禁止實施家
    庭暴力行為；二、禁止騷擾、接觸、跟、通話、通信或其
    他非必要之聯絡行為；三、遷出住居所；四、遠離住居所、
    工作場所、學校或其他特定場所；五、完成加害人處遇計畫
    之裁定，如行為人非明知法院業已核發前揭保護令，尚難依
    該罪處罰。是本件之爭點厥為：被告是否知悉本院所核發之
    上揭保護令及其內容？經查：
  1.告訴人於九十七年一月二十四日，向本院聲請核發民事通常
    保護令，本院家事法庭於九十七年三月四日第一次開庭調查
    ，並將被告傳票寄送至告訴人上址住處，未獲會晤被告，而
    由告訴人以同居人之身份收受被告傳票，該次庭期因告訴人
    、被告均未到庭而改期；本院家事法庭又於同月十八日開庭
    調查，並仍將被告傳票寄送至告訴人上址住處，仍不獲會晤
    被告，而由告訴人以同居人身分收受，該次庭期因被告未到
    庭，本院家事法庭則依告訴人單方陳述，於九十七年三月二
    十四日核發九十七年度家護字第五九號通常保護令，裁定令
    被告不得對告訴人實施身體或精神上不法侵害行為、不得直
    接或間接對告訴人為任何騷擾行為、應最少遠離告訴人上址
    住處一百公尺等，且保護令有效期間為十二月，此分別經本
    院依職權調閱本院九十七年度家護字第五九號卷審核卷附聲
    請書、送達證書、開庭筆錄及上開民事通常保護令屬實（本
    院九十七年度家護字第五九號卷【下稱家護卷】第六頁至第
    十頁、第十九頁、第二十一頁、第二十四頁、第二十六頁、
    第三十頁至第三十一頁參照）。
  2.然上開通常保護令經送達被告位於臺北縣板橋市○○路○段
    七十五巷四十一號二樓住處時，因未能會晤被告亦無受領文
    書之同居人或受雇人，而於九十七年三月二八日，寄存於臺
    北縣政府警察局板橋分局大觀派出所，惟被告則未前往領取
    ；又上開通常保護令經執行機關即臺北縣政府警察局板橋分
    局（下稱板橋分局）依法執行時，亦因被告屢查不遇，且無
    法以電話聯絡，而由板橋分局以公示送達方式代執行，此亦
    據本院調閱家護卷審核卷附送達證書、保護令執行紀錄表屬
    實（家護卷第三十三頁、第三十八頁至第四十七頁參照）。
  3.證人即告訴人乙○○於本院九十七年十一月十八日審理時證
    稱：我聲請保護令時沒有告訴被告，是我先去警局備案，當
    天因被告施打毒品，我還有叫警察來抓被告，被告第一次知
    道保護令的事，是我在收到保護令後一、二天，打電話到被
    告的行動電話告訴他的，我不記得我是以我的手機還是家裡
    電話撥打。電話中我告訴被告，他會收到一張保護令，要他
    趕快去領，並告訴他不可以靠近我一百公尺、也不得騷擾我
    、也不可打我等語；證人丙○○即告訴人之女則於本院同日
    審理時證稱：我知道我媽媽在九十七年一月聲請保護令的事
    ，保護令核發下來後，我媽媽有打電話給被告說有保護令，
    電話中媽媽好像跟被告說不能靠近我們之類的話，但是因為
    時間太久，我不能確定內容等語（均參照本院當日審判筆錄
    ）。
  4.本院審酌被告於上揭通常保護令審理過程中，始終未接獲傳
    票並出庭應訊，核與證人乙○○證稱未告知被告等情相符，
    堪認被告於保護令案件審理過程中，並不知悉乙○○向本院
    聲請通常保護令之情事；而本院核發保護令後，因始終未會
    晤被告，係以寄存送達方式將上揭通常保護令寄存於派出所
    、而板橋分局執行時復係以公示送達方式為執行，則被告自
    始未曾親見上揭通常保護令之內容，亦不知悉上揭通常保護
    令之禁止範圍，應堪認定。至證人乙○○雖到庭證稱曾於本
    院核發上揭通常保護令後一、二天，以電話口頭告知被告等
    語，惟經核被告持用門號0000000000號行動電話
    該段期間之雙向通聯紀錄（本院卷第二六頁至第三十頁參照
    ），並無與證人乙○○家用電話00000000號、或行
    動電話0000000000號、0000000000號
    通話之紀錄，則證人乙○○所證是否屬實，已非無疑。況縱
    證人乙○○曾口頭告知被告，然其所告知內容是否與上揭通
    常保護令所禁止範圍精確相符、是否確認被告確已明白被告
    保護令內容，均無法肯認，尚難遽認被告有何違反保護令故
    意。
  (六)綜上所述，本件被告縱使於上開時、地，確實有對告訴人實
    施上開身體上不法侵害，且未遠離告訴人上址住處一百公尺
    等客觀行為，然本件既無積極證據足證被告主觀上已知悉有
    上開通常保護令而有違反上開通常保護令之犯意，自尚難以
    違反保護令罪相繩，復查無其他積極證據足證被告有何違反
    保護令罪之犯行，揆諸上開說明，既不能證明被告犯罪，即
    應為被告無罪之諭知。
三、被訴傷害罪部分：
  (一)按告訴乃論之罪，告訴人於第一審辯論終結前得撤回其告訴
    ，又告訴經撤回者，應諭知不受理之判決，刑事訴訟法第二
    百三十八條第一項、第三百零三條第三款分別定有明文。
  (二)查本件告訴人乙○○告訴被告甲○○傷害案件，聲請簡易判
    決處刑書認係觸犯刑法第二百七十七條第一項之傷害罪嫌，
    依同法第二百八十七條前段之規定，須告訴乃論。茲告訴人
    已與被告達成和解，告訴人於本院九十七年十一月十八日審
    理時，當庭表示撤回本件告訴之意思（本院當日審判筆錄參
    照），並有撤回告訴狀一份在卷可稽，依照上開說明，此部
    分諭知不受理之判決。
據上論斷，應依刑事訴訟法第四百五十二條、第三百零一條第一
項、第三百零三條第三款，判決如主文。
本案經檢察官廖先志到庭執行職務。
中    華    民    國    97    年    12    月    4     日
                  刑事第九庭審判長法  官  林怡秀
                                  法  官  劉素如
                                  法  官  張詩芸
以上正本證明與原本無異。
如不服本判決，應於判決送達後10日內，向本院提出上訴狀。
                                  書記官  顏淑華
中    華    民    國    97    年    12    月    4     日


司法院資訊處製作；財團法人民間司法改革基金會備份。
